臺灣高等法院臺中分院刑事判決　　　　　　　　　九十一年度上訴字第一二八八號
　　上　訴　人　臺灣台中地方法院檢察署檢察官
　　被　　　告　乙○○
右上訴人因被告偽造文書案件，不服台灣台中地方法院九十一年度訴字第三九五號，
中華民國九十一年六月二十八日第一審判決（起訴案號：台灣台中地方法院檢察署九
十年度偵字第一五二四三號），提起上訴，本院判決如左：
    主      文
上訴駁回。
    理      由
一、本案經本院審理結果，認第一審判決被告乙○○無罪並無不當，應予維持，並引
    用第一審判決書記載之證據及理由（如附件）。
二、公訴人上訴意旨略以：
(一)被告持冒用被害人丁○○名義之身分證與電話申請書，交由證人戊○○代辦電話
    申請，此為被告不爭執之事實。被告雖辯稱：伊傳真廣告內容予跳蚤雜誌，刊登
    代辦電話之廣告，因而有一名女子與伊聯繫，．．．持丁○○之身分證親自填寫
    資料，非伊偽造云云。然被告在跳蚤雜誌刊登廣告之證據在何處？被告委託刊登
    廣告之雜誌又在哪裡？被告不僅未提出，原審法官亦未就此部分對被告加以質證
    ，更未命被告提出證據以釐清其罪嫌，則原審法官憑何相信被告之辯解，而對被
    告涉案客觀明顯之事證視而不見，原審認事用法顯有違誤可見一般。
(二)再者，被告雖在原審中提出證人欲證其辯解屬實，然證人之供述中，對於申請書
    上就係何人所書寫一情，已與被告所陳顯不相符，此亦為原審所認定（見判決書
    第五頁第五、六行）。是證人對於重要爭點既與被告所供有所出入，證詞之證明
    力顯有瑕疵，堪認事後臨訟附和迴護之詞，不應採信。是被告辯稱：係有一名不
    詳女子與伊聯繫，並謂該女子填寫申請書委請代辦電話一事云云，即完全缺乏具
    有證明力之證據予以支持。既此，原審法官卻仍對上開有瑕疵之證據採認，並為
    被告有利之認定，採證上已完全超脫法律之界線，難以令人信服。
(三)又被告供稱：係一名不詳女子透過雜誌與伊聯繫，委請代辦電話云云，果若如此
    ，則按照經驗常情，該女子應會留下聯絡電話，作為雙方聯繫代辦過程與結果之
    管道才是。但該不詳女子之聯絡電話為何？聯絡電話之登記資料為何？被告刊登
    廣告聯絡之電話又為何？此不僅未見被告提出佐證並作合理之說明，原審判決理
    由中，對於為何未要求被告提出佐證或說明即驟然採信一事，更是隻字未提，實
    不知所憑為何。故原審對於「顯與事理有違」之證據，作為本案判斷之依據，核
    與刑事訴訟法第一百五十五條第二項之規定，顯然違背，委無可採。
(四)再被告供稱事後有依該不詳女子所留下之電話聯絡（不知電話號碼為何），但該
    女子表示要委託撤銷，不再續辦云云。然查，本件被告交付予戊○○上開申請資
    料後，經戊○○發現偽造之情，即向被告表示無法申請。被告不僅未見理虧撤回
    申請，且依常理被告應將申請資料取回交還該女子，其卻仍執意要戊○○續辦而
    遭拒，致引起被告的不滿，並糾眾對被害人戊○○暴力相向，此均經被害人戊○○及證人丙○○、乙○○證述詳實。是被告辯稱：該女子表示要委託撤銷，不再
    續辦云云，根本與事實不符，其荒誕不經之狡辯，毫無可採之處，益見被告供稱
    本件冒名申辦電話係受他人委託一情，純屬虛構卸飾之詞。惟原審不僅未對被告
    與事實不符之供述質疑，竟仍毫無保留完全採信，遽為被告有利之認定，此與刑
    事訴訟法第一百五十五條第二項「與事實不符之證據不得作為判斷依據」之規定
    精神，顯然背離。
(五)原審既然認為被告與證人賴俊銘所言書寫申請書之人不同，未見符合，其如何可
    以此重大瑕疵之證據，再為確認該申請書並非被告所偽造之有利認定。退步言之
    ，縱然另有其人書寫，然法律並未規定犯罪須行為人親自為之，只要有犯意聯絡
    之共犯，均得科以刑責。然原審竟枉顧共犯之規定，以申請書非被告所寫，即為
    被告無關偽造之推論，全然違反法律規定及法律事理之推演法則，判決理由顯有
    缺陷。
(六)綜上，原審在審酌本案時，均已超脫及背離刑事訴訟法第一百五十五條所明定之
    自由心證與證據能力採認之精神與標準，難再以此作為本件判決合法無誤之憑藉
    ，不論終局之事實認定為何，本件決有必要再對公訴人所提出之攻擊證據，及被
    告所為之防禦藉口，重新再作檢視審酌，權衡何者為有憑有據之真實，何者則為
    空言瞎說，決不能如此率斷。況本件被告冒名申請電話偽造文書之犯行，已有相
    當之人證及物證相佐，被告亦自承本件偽造之資料係其提出，其又無法就相關疑
    點提出釐清，公訴人始認被告罪嫌重大，予以起訴。殊不知公訴人提出相當被告
    犯罪之證據後，原審竟仍認無積極證據相佐。反觀，被告空言否認，於原審均未
    提出釐清涉案之合理說明或可採之佐證，即輕易獲原審採認，實不知採酌之標準
    在何處。是法院判決若是未對檢察官之舉證與被告之辯駁，作對等性之權衡，一
    味以未積極舉證即遽為被告有利之認定，被告也無須就涉案疑點釐清，僅空言否
    認到底，就可輕邀獲取法律有利之認定，實不解所謂「積極證據」之界線為何，
    若法院判決理由均為籠統言之，無昭人信服之理由，恐有流於恣意及擅斷之危險
    ，對被告起訴與否也將失所依據，社會法律秩序也無法獲得維護。為此，提起上
    訴。
三、按認定犯罪事實應依證據，為刑事訴訟法所明定，故被告否認犯罪事實所持之辯
    解，縱屬不能成立，仍非有積極證據足以證明其犯罪行為，不能遽為有罪判決，
    最高法院三十年上字第一八三一號判例可資參照。經查：
(一)戊○○係經營行動電話買賣之業者，丙○○則係戊○○之下線等情，業據證人即
    戊○○之弟弟盧峻弘於警訊時證述在卷（見他字卷第一六三一號卷第一八頁正面
    ，第十九頁正面），而被告前後共交付八件行動電話之申請資料予丙○○，請丙○○代為申辦門號等語，亦據證人丙○○於警訊時證述屬實（見同上卷第十七頁
    正面），足見被告確有從事代辦行動電話之業務無疑，是被告辯稱：伊當時有在
    跳蚤雜誌上刊登代辦行動電話業務之廣告等語，尚堪採信，自不能因被告並未提
    出該跳蚤雜誌以供查證，即認所辯不足採信。
(二)又被告交付上開申請行動電話之資料予戊○○時，戊○○並不知上開申請資料係
    偽造等情，業據戊○○於偵查中證述屬實（見他字卷第一六三一號卷第六三頁）
    。而被告與戊○○嗣後發生爭執，係因行動電話之申請有所延誤所致，此觀戊○○於警訊中指稱：「．．．由乙○○持丁○○之資料五件向我申辦中華電信門號
    ，期間乙○○突然要求退件中止辦理，雙方因此於電話中發生言語衝突．．．」
    （見同上卷第五頁反面）、於本院調查中指稱：「當時被告打電話給我，稱其急
    著要用丁○○的電話，我向他講因當時送件申請電話的人太多了，所以會有所耽
    擱，因此他就不高興，並在電話中與我發生口角，後來我將此事告知丙○○，劉
    某就向我講可向被告解釋清楚，後來丙○○就約我與被告在泡沫紅茶店談判．．
    ．」等語（本院卷第二八頁），即可明瞭。是上訴意旨稱「被告交付予戊○○上
    開申請資料後，經戊○○發現偽造之情，即向被告表示無法申請，被告不僅未見
    理虧撤回申請，且依常理被告應將申請資料取回交還該女子，其卻仍執意要戊○○續辦而遭拒，致引起被告的不滿，並糾眾對被害人戊○○暴力相向」云云，顯
    有誤認。而戊○○係經辦行動電話之業者，經手上開丁○○之申請資料時，尚無
    法看出該資料有何偽造之情事，又如何期待被告能知悉。
(三)丁○○上開申請資料上雖留有「（０四）00000000、0000－000
    000號」之聯絡電話，其中（０四）00000000號之電話申請人係林進
    育，此有中華電信股份有限公司台灣中區電信公司九十一年九月二十五日函附卷
    可參（本院卷第三四頁），而證人林進育於本院調查中則證述：伊不認識被告，
    亦不認識丁○○，該電話係伊家中之傳真機號碼，此號碼可能遭人盜用等語在卷
    （見本院卷第四六、四七頁）；另支0000－000000號之行動電話雖係
    被告之哥哥甲○○所有，有遠傳電信股份有限公司之函附卷可稽（見上開他字卷
    第三０頁），惟甲○○於警訊則供稱：該支行動電話係易付卡，伊已於八十九年
    十月或十一月份透過跳蚤雜誌賣掉等語（見上開他字卷第二五頁）。而本院乃向
    遠傳電信股份有限公司函調上開行動電話於九十年四、五月間之通聯紀錄，惜因
    保存期限僅有半年，致無所獲等情，有遠傳電信股份有限公司之回函在卷可憑（
    本院卷第四二頁）。是從上開丁○○申請資料上所留之二支聯絡電話，亦無從發
    現有何證據足以證明被告有偽造文書之犯行。
(四)綜上論述，縱使被告所辯不足採信，然本件既查無積極證據足以證明被告有何偽
    造文書之犯行，依前揭判例之說明，原審因而諭知被告無罪之判決，核無違誤，
    公訴人仍執前詞指摘原判決不當，為無理由，應予駁回。
四、據上論斷，應依刑事訴訟法第三百七十三條、第三百六十八條，判決如主文。
本案經檢察官己○○到庭執行職務。
中      華      民      國      九十一  年      十二    月      二十六  日
                                臺灣高等法院臺中分院刑事第十庭
                                      審判長法  官　林　照　明
                                            法　官　王      銘
                                            法　官　蔡　名　曜
右正本證明與原本無異。
如不服本判決應於收受送達後十日內向本院提出上訴書狀，其未敘述上訴之理由者並
得於提起上訴後十日內向本院補提理由書（均須按他造當事人之人數附繕本）。
                                            書記官　許  哲  禎
中      華      民      國      九十一  年      十二    月      三十    日
                                                                        Ａ
